臺灣高等法院高雄分院刑事判決　　　　99年度上易字第1304號
上　訴　人　臺灣高雄地方法院檢察署檢察官
被　　　告　黃秋心
指定辯護人 本院公設辯護人孫妙岑
上列上訴人因竊盜案件，不服臺灣高雄地方法院99年審易字第29
37號中華民國99年11月2 日第一審判決（起訴案號：臺灣高雄地
方法院檢察署99年偵字第10899 號、第10900 號、第11650 號、
第12831 號、第17830 號、第18712 號、第19853 號），提起上
訴，本院依簡式審判程序判決如下：
     主  文
上訴駁回。
     事  實
一、黃秋心意圖為自己不法之所有，分別基於竊盜之犯意，於附
    表所示之時間、地點，徒手以附表所示之方式竊取附表所示
    之財物（時間、地點、被害人及所獲財物，均詳如附表）。
    嗣經李思萍等人發覺後報警處理、經警循線查獲。
二、案經陳恩慈、洪瑞菊、周雨台、陳思縈、陳昭式訴由高雄市
    政府警察局鼓山分局暨劉爾婷、林小芳訴由高雄市政府警察
    局新興分局移送臺灣高雄地方法院檢察署檢察官偵查起訴。
     理  由
一、本件被告所犯刑法第320 條之罪，為死刑、無期徒刑、最輕
    本刑為3 年以上有期徒刑以外之罪，其於本院審理時，就被
    訴事實為有罪之陳述，經本院告知簡式審判程序之旨，並聽
    取當事人之意見後，合議庭認宜進行簡式審判程式，爰依刑
    事訴訟法第364 條準用273 條之1 第1 項規定，裁定行簡式
    審判程序，合先敘明。
二、上揭事實，業據被上訴人即被告黃秋心於原審及本院審理中
    坦承不諱，核與證人楊鈞富（警2 卷7 至8 頁，附表編號二
    ）、張柏于（警2 卷5 至6 頁，附表編號三）、吳柏磊（警
    5 卷4 頁，附表編號九）、蔡莉菁（警5 卷5至6頁，附表編
    號十）、李思萍（警5 卷7 至8 頁，附表編號十一）、陳昭
    式（警7 卷3 頁，附表編號十二）、洪瑞菊（警1 卷4 至6
    頁，附表編號一）、周雨台（警3 卷4 至6 頁，附表編號四
    ）、陳恩慈（警4 卷5 至7頁 ，附表編號五）、林小芳（警
    5 卷9 至10頁，附表編號六）、劉爾婷（警5 卷3 頁，附表
    編號八）、陳思縈（警6 卷5 至8 頁，附表編號七）證述之
    情節相符，就附表編號一部分並有監視器翻拍畫面9 張（警
    1 卷9 至10頁）；就附表編號二部分並有高雄市政府營利事
    業登記證（警2 卷13頁）、車籍查詢單（警2 卷17頁）、監
    視器翻拍照片2 張（警2 卷18頁）、監視器翻拍照片5 張（
    警2 卷19頁）；就附表編號三部分並有臺南縣政府營利事業
    登記證（警2 卷14頁）、監視器翻拍照片6 張（警2 卷20頁
    ）；就附表編號四部分並有監視器翻拍畫面16張（警3 卷11
    至13頁）、照片10張（警3 卷11至13頁）、車籍查詢單（警
    3 卷14頁）；就附表編號五部分並有高雄市政府營利事業登
    記證（警4 卷12頁）、被竊手機G-PLUS牌、型號：CG9200序
    號（000000000000000 ）影本（警4 卷14頁）、被竊手機樣
    式、序號照片3 張（警4 卷15頁）、監視器翻拍照片4 張（
    警4 卷16至17頁）、被竊手機序號之通聯調閱查詢單（警4
    卷17至21頁）；就附表編號六、八、九、十、十一部分並有
    新興分局扣押筆錄、扣押物品目錄表（警5 卷20至23頁）、
    贓物照片6 張（警5 卷25至28頁）、贓物認領保管單5 張（
    警5 卷29至33頁）；就附表編號七部分並有監視器翻拍照片
    23張（警6 卷19至23頁）、照片10張（警6 卷24至25頁）；
    就附表編號十二部分並有鼓山分局扣押筆錄、扣押物品目錄
    表（警7 卷4 至6 頁）、贓物認領保管單（警7 卷11頁）、
    照片4 張（警7 卷12至13頁）在卷可稽，足認被告前開任意
    性之自白與事實相符，得作為被告有罪之證據。從而，本件
    事證明確，被告犯行堪以認定，應依法論科。
三、核被告黃秋心所為，均係犯刑法第320 條第1 項之竊盜罪。
    又被告犯如附表所示之竊盜共17罪間（附表編號4 有2 次，
    附表編號7 有5 次，上開2 部分所犯地點雖同一，惟所犯時
    間有所間隔而非緊接，自不構成接續犯），犯意各別，行為
    互殊，應予分論併罰。又被告雖自94年起即至興安診所、樂
    群診所就醫，並經診斷為雙極性情感疾病。然經本院送請高
    雄醫院大學附設中和紀念醫院鑑定結果，被告智力有下降現
    象，但沒有器質性腦傷的徵侯，認知模式簡化、固著，缺乏
    彈性，很少致力於尋找或確認事件間的複雜關係，性格特質
    傾向依賴，缺乏安全感與信心，被告有長期情緒憂鬱困擾，
    病程中曾有短暫期間有輕躁發作，此外雖然從小就有偷竊的
    行為，但離婚後偷竊行為加劇，有無法抗拒偷東西的衝動，
    偷完東西有滿足感，但被告所偷物品或有非個人使用所需，
    因此，依照全國精神醫學會所發展的精神疾病診斷準則，被
    告的情感問題符合雙極性情緒疾患第二型，竊盜行為符合竊
    盜癖的診斷。涉案當時的情緒狀態屬於較為憂鬱的狀態且有
    衝動性的偷竊行為。惟雖處於憂鬱狀態，但此狀態並未影響
    被告對現實環境的判斷，仍能理解竊盜行為可能帶來的後果
    ，因此涉案當時仍有辨識其行為違法性或欠缺依其辯識而行
    為之能力，且此能力並無降低的情形，有該院100 年5 月23
    日高醫附行字第1000001870號函所附之100 年5 月17日精神
    鑑定報書在卷可佐（本院卷85頁），自無適用刑法第19條第
    1 、2 項規定之餘地。另該鑑定認被告竊盜行為符合竊盜癖
    的診斷，然就鑑別診斷而言，竊盜癖之診斷成立，必須先排
    除品性疾患、人格疾患，表達憤怒或報復而為。而被告的竊
    盜行為，係為了生計，除竊取現金，將大部分所竊得物品，
    拿到跳蚤市場變賣，換取現金，亦有部分留供已用，並非竊
    取個人使用所需要，並不符合竊盜癖的診斷，併此敘明。
四、原審認被告罪證明確，因而適用刑法第320 條第1 項、第41
    條第1 項前段、第8 項、第51條第5 款，刑法施行法第1 條
    之1 規定，並審酌被告黃秋心不思以己力正當賺取財物，竟
    貪圖私利，欲不勞而獲，至附表所示之處竊取財物，侵害他
    人財產權，影響社會治安，且犯後至未與被害人洽談和解，
    賠償被害人損失；又本案被告所竊財物價值雖均非貴重，但
    於99年3 月至6 月短短3 、4 個月間，竊盜次數高達17次，
    且所竊物品多為化妝品、保養品等非生活所需之物，惡性非
    輕；參以被告犯後尚知坦承全部犯行，且患有情感性精神病
    、嚴重睡眠障礙等疾病，及其智識程度為國中畢業，現打工
    為業，竊盜動機係生活經濟壓力大，缺錢所致等一切情狀，
    就黃秋心所犯竊盜罪17罪，各處有期徒刑3 月，如易科罰金
    ，均以新台幣1000元折算壹日。應執行有期徒刑3 年，如易
    科罰金以新台幣1000元折算壹日。認事用法，均無不當，量
    刑亦稱妥適。檢察官上訴意旨以原判決未與被害人和解彌補
    被害人損害，且未區分各次犯行之情節，及僅定應執行有期
    徒刑3 年，量刑過輕，指摘原判決不當。然量刑輕重，屬為
    裁判之法院得依職權自由裁量之事項，苟其量刑已以行為人
    之責任為基礎，並斟酌刑法第57條各款所列情狀，在法定刑
    度內，酌量科刑，如無偏執一端，致明顯失出失入情形，上
    級審法院即不得單就量刑部分遽指為不當或違法。又按法律
    上屬於自由裁量之事項，有其外部性界限及內部性界限，依
    據法律之具體規定，法院應在其範圍選擇為適當之裁判者，
    為外部性界限；而法院為裁判時，應考量法律之目的，及法
    律秩序之理念所在者，為內部性界限。法院為裁判時，二者
    均不得有所踰越（參考最高法院80年台非字第473 號判例意
    旨）。原審審酌刑法第57條各款規定事項後所為之科刑，合
    乎法律目的，更未違背內部性界限，無權利濫用之違法及違
    反比例原則、平等原則、公平正義等法則至明，核無不當。
    從而，原判決之論罪科刑，並無錯誤，上訴意旨為無理由，
    應予駁回。
據上論斷，應依刑事訴訟法第273 條之1 第1 項、第368 條，判
決如主文。
本案經檢察官林應華到庭執行職務。
中    華    民    國  100     年    6     月    23    日
                     刑事第一庭   判長法  官  周賢銳
                                      法  官  施柏宏
                                      法  官  洪碩垣
以上正本證明與原本無異。
不得上訴。
中    華    民    國   100    年    6     月    24    日
                                      書記官  林家煜
附錄本判決論罪科刑法條：
附錄所犯法條
中華民國刑法第320條
意圖為自己或第三人不法之所有，而竊取他人之動產者，為竊盜
罪，處5  年以下有期徒刑、拘役或 5 百元以下罰金。
意圖為自己或第三人不法之利益，而竊佔他人之不動產者，依前
項之規定處斷。
前二項之未遂犯罰之。
┌──────────────────────────────────┐
│附表                                                                │
├──┬────┬────┬────┬──────┬────┬────┤
│編號│被害人  │犯罪時間│犯罪地點│竊取方式及被│價值(新 │得手後處│
│    │        │        │        │竊取之財物  │臺幣)   │理方式  │
├──┼────┼────┼────┼──────┼────┼────┤
│ 一 │洪瑞菊  │99年3月6│高雄市鼓│趁店內員工不│1574元  │於99年3 │
│    │        │日3時30 │山區九如│注意，竊取：│        │月7日8時│
│    │        │分      │四路1432│1.月老桃花杯│        │許，在左│
│    │        │        │號「7-11│ （299元）  │        │營區果峰│
│    │        │        │超商」  │2.內褲1件（ │        │跳蚤市場│
│    │        │        │        │  149元）   │        │變賣。  │
│    │        │        │        │3.BB霜保濕防│        │        │
│    │        │        │        │  曬膏2條（ │        │        │
│    │        │        │        │  598元 ）  │        │        │
│    │        │        │        │4.DHC膠原蛋 │        │        │
│    │        │        │        │  白2盒（33 │        │        │
│    │        │        │        │  8元）     │        │        │
│    │        │        │        │5.哈根達斯巧│        │        │
│    │        │        │        │  克力迷你杯│        │        │
│    │        │        │        │  2個（190元│        │        │
│    │        │        │        │  ）        │        │        │
├──┼────┼────┼────┼──────┼────┼────┤
│ 二 │芳泉商行│99年3月7│高雄市左│趁店內員工不│2200元  │同上    │
│    │（曾慧美│日2時22 │營區民族│注意，竊取：│        │        │
│    │）      │分許    │一路1012│1.DHC Q10煥 │        │        │
│    │        │        │號之1「 │  膚霜2瓶   │        │        │
│    │        │        │榮耀門市│2.BB防曬保濕│        │        │
│    │        │        │」內    │  霜2瓶     │        │        │
│    │        │        │        │3.OPEN將變裝│        │        │
│    │        │        │        │  手偶公仔1 │        │        │
│    │        │        │        │  支        │        │        │
├──┼────┼────┼────┼──────┼────┼────┤
│ 三 │元盛興企│99年3月7│高雄市左│趁店內員工不│3145元  │同上    │
│    │業社（王│日2時41 │營區民族│注意，竊取：│        │        │
│    │業鴻）  │分許    │一路987 │1.凡士林全效│        │        │
│    │        │        │號「統一│  潤膚1瓶   │        │        │
│    │        │        │超商」重│2.DHC Q10煥 │        │        │
│    │        │        │愛門市內│  膚霜1瓶   │        │        │
│    │        │        │        │3.媚比琳超能│        │        │
│    │        │        │        │  快捷捲風2 │        │        │
│    │        │        │        │  瓶        │        │        │
│    │        │        │        │4.媚比琳超能│        │        │
│    │        │        │        │  長防水2瓶 │        │        │
│    │        │        │        │5.DHC櫻桃化 │        │        │
│    │        │        │        │  妝水1瓶   │        │        │
│    │        │        │        │6.DHC深層卸 │        │        │
│    │        │        │        │  妝油1瓶   │        │        │
│    │        │        │        │7.媚比琳護脣│        │        │
│    │        │        │        │  膏1瓶     │        │        │
│    │        │        │        │8.月桂冠清酒│        │        │
│    │        │        │        │  1瓶       │        │        │
├──┼────┼────┼────┼──────┼────┼────┤
│ 四 │周雨台  │99年2月 │高雄市鼓│趁店內員工不│4470元  │不詳時間│
│    │        │24日19時│山區中華│注意，竊取：│        │，在左營│
│    │        │45分許  │一路976 │1.媚比琳零毛│        │區果峰跳│
│    │        │        │之1號「 │  孔隔離霜2 │        │蚤市場變│
│    │        │        │統一超商│  瓶        │        │賣，得款│
│    │        │        │美術館門│2.綠牌約翰走│        │800元至 │
│    │        │        │市○○  ○  路威士忌1 │        │900元不 │
│    │        │        │        │  瓶        │        │等。    │
│    │        │        │        │3.白蘭氏頂級│        │        │
│    │        │        │        │  燕窩禮盒1 │        │        │
│    │        │        │        │  盒        │        │        │
│    │        │        │        │4.柏靈頓熊大│        │        │
│    │        │        │        │ 、小提袋各3│        │        │
│    │        │        │        │  只        │        │        │
│    │        │        │        │            │        │        │
│    │        ├────┼────┼──────┼────┤        │
│    │        │99年3月 │同上    │趁店內員工不│2102.4元│        │
│    │        │6日7時7 │        │注意，竊取：│        │        │
│    │        │分許    │        │1.超淨化卸妝│        │        │
│    │        │        │        │  精華1瓶   │        │        │
│    │        │        │        │2.ENPRANI保 │        │        │
│    │        │        │        │  濕防曬BB霜│        │        │
│    │        │        │        │  2瓶       │        │        │
│    │        │        │        │3.媚比琳零毛│        │        │
│    │        │        │        │  孔隔離霜2 │        │        │
│    │        │        │        │  瓶        │        │        │
│    │        │        │        │4.柏靈頓熊集│        │        │
│    │        │        │        │  點貼紙26張│        │        │
│    │        │        │        │5.月老桃花籤│        │        │
│    │        │        │        │  1包       │        │        │
│    │        │        │        │6.玫瑰四物飲│        │        │
│    │        │        │        │  禮盒1盒   │        │        │
├──┼────┼────┼────┼──────┼────┼────┤
│ 五 │非常國際│99年2月 │高雄市鼓│趁店內員工不│5000元  │不詳    │
│    │企業有限│24日20時│山區中華│注意，竊取手│        │        │
│    │公司（謝│2分許   │一路471 │機1支（GPLUS│        │        │
│    │宇菡）  │        │號「亞太│牌、CG9200型│        │        │
│    │        │        │電信美術│、IMEI：9800│        │        │
│    │        │        │館特約服│00000000000 │        │        │
│    │        │        │務中心」│號）        │        │        │
│    │        │        │內      │            │        │        │
├──┼────┼────┼────┼──────┼────┼────┤
│ 六 │林小芳  │99年5月 │高雄市新│趁店內員工不│8100元  │當場查獲│
│    │        │22日15時│興區文化│注意，竊取廠│        │後，發還│
│    │        │許      │路88號「│牌agnies b. │        │被害人  │
│    │        │        │藝視型態│黑色皮夾1只 │        │        │
│    │        │        │服飾店」│（內含林小芳│        │        │
│    │        │        │內      │國民身分證、│        │        │
│    │        │        │        │全民健保卡、│        │        │
│    │        │        │        │高雄應用大學│        │        │
│    │        │        │        │學生證、高雄│        │        │
│    │        │        │        │捷運卡、新台│        │        │
│    │        │        │        │幣100元）   │        │        │
├──┼────┼────┼────┼──────┼────┼────┤
│ 七 │陳思縈  │99年3月3│高雄市鼓│趁店內員工不│569元   │某跳蚤市│
│    │        │日3時2分│山區美術│注意，竊取：│        │場變賣。│
│    │        │許      │東二路  │媚比琳眼線膠│        │        │
│    │        │        │100號「 │1組、不思議 │        │        │
│    │        │        │全家便利│明眸眼飾筆1 │        │        │
│    │        │        │商店高雄│支          │        │        │
│    │        │        │美術館店│            │        │        │
│    │        │        │」      │            │        │        │
│    │        ├────┼────┼──────┼────┤        │
│    │        │99年3月3│同上    │上山採藥蜜粉│579元   │        │
│    │        │日17時13│        │1盒、不思議 │        │        │
│    │        │分許    │        │小臉速成霜1 │        │        │
│    │        │        │        │盒、MISSHA指│        │        │
│    │        │        │        │甲油2瓶     │        │        │
│    │        ├────┼────┼──────┼────┤        │
│    │        │99年3月4│同上    │媚比琳眼線膠│390元   │        │
│    │        │日16時10│        │1組         │        │        │
│    │        │許      │        │            │        │        │
│    │        ├────┼────┼──────┼────┤        │
│    │        │99年3月5│同上    │媚比琳睫毛膏│1209元  │        │
│    │        │日2時26 │        │1支、淨透白 │        │        │
│    │        │分許    │        │UV隔離霜2瓶 │        │        │
│    │        │        │        │、ORIKS駐顏 │        │        │
│    │        │        │        │霜體驗包1包 │        │        │
│    │        ├────┼────┼──────┼────┼────┤
│    │        │99年3月 │同上    │遊戲光碟2片 │不明    │當場查獲│
│    │        │27日10時│        │            │        │其中1片 │
│    │        │9分許   │        │            │        │遊戲光碟│
│    │        │        │        │            │        │，另1片 │
│    │        │        │        │            │        │不詳。  │
├──┼────┼────┼────┼──────┼────┼────┤
│ 八 │劉爾婷  │99年3月 │不詳（被│女用咖啡色皮│現金800 │僅身分證│
│    │        │28日21時│害人在高│夾1個（內含 │元，其餘│歸還，其│
│    │        │30分許  │雄市左營│身分證、IC健│物品價值│餘不詳  │
│    │        │        │區左營大│保卡、郵局提│不明    │        │
│    │        │        │路78號發│款卡、兆豐銀│        │        │
│    │        │        │現已失竊│行金融卡各1 │        │        │
│    │        │        │了）    │張、現金800 │        │        │
│    │        │        │        │元）        │        │        │
├──┼────┼────┼────┼──────┼────┼────┤
│ 九 │吳柏磊  │99年4月 │不詳（被│天威保全門禁│不明    │發還被害│
│    │        │初      │害人在高│卡1張（NO.81│        │人      │
│    │        │        │雄市左營│0091）      │        │        │
│    │        │        │區○○路│            │        │        │
│    │        │        │271 號發│            │        │        │
│    │        │        │現失竊）│            │        │        │
├──┼────┼────┼────┼──────┼────┼────┤
│ 十 │蔡莉菁  │99年5月 │高雄市新│廠牌摩托羅拉│1500元  │發還被害│
│    │        │22日15時│興區文化│型號V3手機1 │        │人      │
│    │        │許      │路88號「│支（IMEI：35│        │        │
│    │        │        │銀鑽飾品│4997/01/6148│        │        │
│    │        │        │店」    │73/9號）    │        │        │
├──┼────┼────┼────┼──────┼────┼────┤
│十一│李思萍  │99年5月 │高雄市新│女用肩背包1 │9700元  │發還被害│
│    │        │22日15時│興區文橫│個（內含身分│        │人      │
│    │        │20分許  │二路167 │證、健保卡、│        │        │
│    │        │        │巷43號「│提款卡、印章│        │        │
│    │        │        │偶像精品│、郵局存摺各│        │        │
│    │        │        │店」    │1份、現金新 │        │        │
│    │        │        │        │台幣9,700元 │        │        │
│    │        │        │        │、日幣1萬元 │        │        │
│    │        │        │        │、韓幣1萬6,0│        │        │
│    │        │        │        │00元）      │        │        │
├──┼────┼────┼────┼──────┼────┼────┤
│十二│陳昭式  │99年6月9│高雄市鼓│黑色斜背包1 │現金1萬 │當場查獲│
│    │        │日2時30 │山區中華│個（內含新台│5000元，│後，發還│
│    │        │分      │一路976 │幣1 萬5000元│其餘物品│被害人  │
│    │        │        │號高雄市│）          │價值不明│        │
│    │        │        │立聯合醫│            │        │        │
│    │        │        │院      │            │        │        │
├──┴────┴────┴────┴──────┴────┴────┤
│備註：上開竊取周雨台（99年3月6日7時7分許）、陳昭式、劉爾婷物品之價值│
│      ，及竊取劉爾婷、吳柏磊之地點，原判決有誤載，應予更正。        │
└──────────────────────────────────┘